【裁判字號】    89,上訴,1821
【裁判日期】    890728
【裁判案由】    妨害自由
【裁判全文】
臺灣高等法院刑事判決                  八十九年度上訴字第一八二一號
    上  訴  人
    即  被  告  甲○○
右上訴人，因妨害自由案件，不服臺灣台北地方法院八十九年度訴字第四七四號，中
華民國八十九年四月二十九日第一審判決（起訴案號：臺灣台北地方法院檢察署八十
九年度偵字第一一六九號、第一四七六號）提起上訴，本院判決如左：
    主      文
上訴駁回。
    事      實
一、甲○○與乙○○原係夫妻，於見民國（以下同）八十八年十二月間經法院判決離
    婚，係家庭暴力防制法第三條第一款屬前配偶之家庭成員關係，甲○○為解決二
    人共同之房屋、股票等財產事，於八十八年十二月三十一日上午七時五十分許，
    至台北縣深坑鄉草地尾一之二號信義企業大廈乙○○上班處找乙○○，適巧乙○
    ○正準備上電梯，即遭甲○○一把拉出，並告稱要乙○○到律師處談分割財產事
    ，惟乙○○因婚姻期間長期受到甲○○無理漫罵及精神上虐待而對甲○○產生深
    刻之恐懼，不願隨甲○○離去，甲○○竟基於妨害自由之犯意，對乙○○出言恫
    嚇稱：「若不依從，就要乙○○死無全屍」等語，使乙○○心生畏懼，即違背其
    本人之意願，隨甲○○上車，惟乙○○上車後沿途見警察就喊救命，甲○○遂將
    乙○○載至台北市木柵指南宮近無人山區，並接續對乙○○恫嚇稱：「如果敢下
    車，就要輾過她，讓她死無全屍」等語，使乙○○心生畏懼，不敢下車，甲○○
    即以此脅迫之非法方法剝奪乙○○行動自由，嗣因雙方在車內談判未果，甲○○
    遂提議由甲○○之姑丈李炳章協調，乙○○答應後，甲○○始於同日中午十二時
    許，載乙○○至台北市○○路○段二四五巷五十二弄七之一號二樓不知情李炳章
    處洽談，後由李炳章協調雙方談妥後，乙○○即離去，計妨害乙○○行動自由達
    四小時。
二、案經乙○○訴由台灣台北地方法院檢察署檢察官偵查起訴。
    理      由
一、訊據上訴人即被告甲○○固不否認於上開時地至告訴人乙○○公司找乙○○談分
    割財產，並載乙○○至指南宮山區一事，惟矢口否認上開犯行，並辯稱：「乙○
    ○是自願隨伊上車，並未出言恫嚇，因談不成才找李炳章協調」云云，惟查：右
    揭事實，業據告訴人乙○○指述綦詳，核與現場目擊證人錢秀蘭結證稱：八十八
    年十二月三十一日上午本與乙○○一同等候電梯，嗣電梯到，乙○○進入電梯，
    卻突被一名男子拉出，伊見到乙○○神色慌張等情相符，另證人即乙○○之姐鄭
    色裙證稱：當日九時許，伊聽到乙○○被押走，即打電話報警，並不斷打電話到
    乙○○公司確認乙○○有無返回等語，足認告訴人乙○○並非自願與被告離開公
    司，且被告亦自陳：原本要載乙○○到深坑國小談判，但乙○○看到警察即喊救
    命，只好載乙○○往木柵指南宮附近山區等語，按若被告未出言恫嚇告訴人乙○
    ○，告訴人如係自願與被告前往，告訴人豈有見到警察即要喊求命之理？另證人
    即告訴人乙○○公司同事林雅芳結證稱：伊是公司總機，乙○○被帶走後，伊曾
    接到乙○○電話，第一通僅講電話號碼即被切斷，第二通乙○○才告訴伊那是乙
    ○○妹妹電話，要其妹妹到律師事務所，並表示被被告帶走，第三通有表示被被
    告帶去木柵山上，乙○○講話很著急、有害怕的感覺等語，按被告雖有讓告訴人
    乙○○打電話與他人聯絡，然此與告訴人乙○○有無喪失行動自由並無相當關連
    性，因依據告訴人乙○○之指述被告僅是不讓告訴人下車，一定強迫要告訴人留
    下，與其商討財產分割事宜，除此之外，並無其他目的，既然被告已達其強留告
    訴人與之談判之目的，是自會同意告訴人與他人聯絡，故尚難以被告有讓告訴人
    乙○○打電話與他人聯絡，即認告訴人乙○○是自願與被告同往，再者證人林雅
    芳雖證稱告訴人乙○○在電話中表示是被「帶」走，並未表示是被「押」走一詞
    ，因告訴人乙○○打電話時，被告均在身旁，告訴人乙○○如明確表示是被「押
    」走，恐會激怒被告，且依常情而言，如告訴人是自願與被告在一起，當會向他
    人表示「其與被告一起」而已，亦不會使用被被告「帶」走一詞，蓋「帶」有聽
    從之意，一般是大人帶小孩，而告訴人已是四、五十歲之人，當無需被他人帶走
    ，故自不能以告訴人未表示被押走，即推論告訴人是自願與被告在一起，衡情告
    訴人與被告感情不睦，告訴人焉有棄工作於不顧，而與被告同往談判之理，又雖
    證人李炳章證稱：告訴人與被告到伊家後，還一起用餐，告訴人還打電話與他人
    聯絡，甚至在路上走時，告訴人亦可自由離去等情，因被告目的是要告訴人與之
    洽商財產事宜，而告訴人經過當日上午被妨害自由事情發生後，認不與被告談清
    楚，被告不知會再以何方式要其出來談，所以決心與被告談判而未離去，亦與常
    情相符，故尚難以告訴人見到李炳章後未趁機逃離，即認被告未有妨害自由犯行
    ，從而被告空言否認，委不足採，罪證明確，被告犯行應堪認定。
二、核被告所為係犯刑法第三百零二條第一項妨害自由罪。
三、原審認被告罪證明確，適用家庭暴力防制法第三十條第一項，刑法第十一條、第
    三百零一條第一項、第七十四條第一款，罰金罰鍰提高標法條例第一條前段之規
    定，並審酌被告未坦承犯行、僅是為求能與告訴人解決財產爭端而生犯行等一切
    情狀，量處有期徒刑月，再被告未曾受有期徒刑以上刑之宣告，此有台灣高等
    法院檢察署刑案紀錄簡覆表一紙可證，被告受此審判程序，當知所警惕，應無再
    犯之虞，被告所受刑之宣告，以暫不執行為適當，爰併宣告緩刑三年，以啟自新
    ，且因被告與告訴人屬前配偶關係，為家庭暴力防治法第三條第一款之家庭成員
    關係，依家庭暴力防制法第三十條第一項規定於緩期刑內應付保護管束。經核原
    判決認事用法，並無不合，量刑及緩刑之宣告，均屬妥適，上訴人即被告上訴意
    旨，仍執前詞，指摘原判決不當，為無理由，應予駁回。
據上論斷，應依刑事訴訟法第三百六十八條，判決如主文。
本案經檢察官鄭富銘到庭執行職務。
中    華    民    國    八十九    年      七        月      二十八      日
                            臺灣高等法院刑事第六庭
                                審判長法  官  陳  春  秋
                                      法  官  王  麗  莉
                                      法  官  黃  賽  月
右正本證明與原本無異。
如不服本判決應於收受送達後十日內向本院提出上訴書狀，其未敘述上訴之理由者並
得於提起上訴後十日內向本院補提理由書（均須按他造當事人之人數附繕本）。
                                      書記官  葉  國  乾
中    華    民    國    八十九    年      八        月        一        日
附錄：本案論罪科刑法條全文
刑法第三百零二條
私行拘禁或以其他非法方法，剝奪人之行動自由者，處五年以下有期徒刑、拘役或三
百元以下罰金。
因而致人於死者，處無期徒刑或七年以上有期徒刑，致重傷者，處三年以上十年以下
有期徒刑。
第一項之未遂犯罰之。


司法院資訊處製作；財團法人民間司法改革基金會備份。
